臺灣高等法院刑事裁定
111年度聲字第787號
聲明異議人  
即  受刑人  李秉蒼



上列聲明異議人即受刑人因違反銀行法案件，對於臺灣臺北地方
檢察署檢察官105年執字第5307號執行指揮，聲明異議，本院裁
定如下：
    主  文
聲明異議駁回。
    理  由
一、聲明異議意旨略以：
　㈠聲明異議人即受刑人李秉蒼（下稱受刑人）經本院104年度原
    金上重訴字第1號判決有期徒刑8年，併科罰金新臺幣（下同
    ）5,000萬元，易服勞役以2年之日數比例折算，並經最高法
    院以105年度台上字第1592號判決駁回上訴確定。受刑人就
    有期徒刑部分，已於民國109年9月28日獲准假釋，續於109
    年10月5日於法務部○○○○○○○○附設○○○○○○○○○○服易服勞役，
    迄今已逾630天，懇請給予受刑人安全、有利、平等、比例
    原則，服滿易服勞役。
　㈡又受刑人於102年因本案被檢察署以102年度紅保字第1185號
    扣押295萬3,328元，此款是受刑人以家人陳娟娟及李一山臺
    北泰山之房子向銀行所借得之款項，並非贓款或不法所得，
    懇請發還扣押之款項。受刑人因金大業、台灣環宇、金金雅
    、金震宇負責人身分違法、受刑，公司停業，金金雅公司、
    金大業公司、台灣環宇總共尚欠健保、勞保費55萬5,957元
    ，詳情以勞保局為準。受刑人懇求優先准予從扣押款中如數
    撥付餘款，懇求發還云云。
二、按受刑人以檢察官執行之指揮為不當者，得向諭知該裁判之
    法院聲明異議，刑事訴訟法第484條定有明文。所稱「檢察
    官執行之指揮不當」，應係指檢察官有積極執行指揮之違法
    及其執行方法有不當等情形而言（最高法院77年台抗字第74
    1號裁定、95年度台抗字第486號裁定意旨參照）。
三、經查：
　㈠受刑人本案之執行情況
　⒈受刑人因違反銀行法案件，經本院以104年度原金上重訴字第
    1號判決處有期徒刑8年，併科罰金5千萬元，罰金如易服勞
    役，以罰金與2年之日數比例折算，受刑人因不服提起上訴
    ，經最高法院以105年度台上字第1592號判決駁回上訴，於1
    05年6月29日確定。嗣由臺灣臺北地方檢察署檢察官以105年
    執節字第5307號執行指揮書，執行有期徒刑8年部分，於105
    年8月30日入監執行、以105年執節字第5307號之1執行指揮
    書執行併科罰金5千萬元易服勞役2年部分，自113年3月19日
    執行。
　⒉又受刑人有期徒刑部分經報奉法務部核准假釋，並依臺灣高
    等檢察署109年9月30日檢執丙109執更1459字第1090002974
    號函於109年10月5日假釋，臺灣臺北地方檢察署檢察官以10
    5年執節字第5307號之2執行指揮書執行併科罰金5千萬元易
    服勞役2年部分，自109年10月5日起算。再因臺灣臺北地方
    檢察署換發執行指揮書，將原折抵有期徒刑之羈押日數164
    日改折抵易服勞役，經重新核算，其執行期滿日為111年4月
    23日，以臺灣臺北地方檢察署檢察官105年執節字第5307號
    之4執行指揮書執行上開罰金易服勞役2年部分。另依臺灣臺
    北地方檢察署檢察官執行罰金命令，折抵刑期44日，由臺灣
    臺北地方檢察署檢察官換發105年執節字第5307號之5執行指
    揮書執行上開罰金易服勞役2年部分，執行期滿日為111年3
    月10日。
　⒊以上各情，有最高法院105年度台上字第1592號判決、各該執
    行指揮書、法務部○○○○○○○○109年9月3日東戒所總字第10904
    012980號函、110年10月13日東戒所輔字第11011008340號函
    、臺灣臺北地方檢察署檢察官111年1月4日執行罰金命令等
    件可稽，並經本院調取本院104年度原金上重訴字第1號判決
    書核閱無訛。
　㈡受刑人雖以上情指摘檢察官指揮執行不當。惟：
　⒈按罰金應於裁判確定後2個月內完納，期滿而不完納者，強制
    執行，其無力完納者，易服勞役，但依其經濟或信用狀況，
    不能於2個月內完納者，得許期滿後1年內分期繳納，遲延1
    期不繳或未繳足者，其餘未完納之罰金，強制執行或易服勞
    役，依前項規定應強制執行者，如已查明確無財產可供執行
    時，得逕予易服勞役，刑法第42條第1、2項定有明文。是罰
    金之執行，仍以直接執行為原則，必以受刑人無力完納，或
    已查明確無財產可供執行時，始可易服勞役或得逕予易服勞
    役（最高法院102年度台抗字第397號刑事裁定意旨參照）。
　⒉查受刑人經扣案之現金款項295萬3,328元，認無從依銀行法
    第136條之1規定宣告沒收一情，業經本院104年度原金上重
    訴字第1號判決於判決理由內詳予論析明確，又上開扣案之
    款項為受刑人所有一節，業經受刑人於105年8月30日檢察官
    訊問時供承不諱，此參105年執字第5307號銀行法案105年8
    月30日執行筆錄即明。從而，上開扣案之款項既為受刑人之
    財產，自得由檢察官就上開扣案之款項扣抵罰金。復依上開
    說明，本件受刑人既有上揭財產可供執行，當可逕為罰金之
    執行，僅於已查明確無財產可供執行時，始可易服勞役或得
    逕予易服勞役。從而，本件檢察官依法院之確定判決及受刑
    人之情狀而決定罰金刑之執行方法，難謂有何違法或不當可
    言。受刑人泛稱該款項為其家人所有，其欲易服勞役云云，
    難謂可採，洵為無理由。
　⒊至上開扣案款項是否得以聲請發還，要非本件聲明異議所得
    處理之事項，從而，受刑人請求發還上開扣案之款項，並請
    求就該款項優先撥付其經營之公司所積欠之勞健保費云云，
    要屬無據。
四、綜上，本件檢察官之執行指揮，經核並無違法或不當，受刑
    人徒憑己意，泛以扣案之295萬3,328元非其所有，其欲服滿
    易服勞役為由，提起本件聲明異議，為無理由，應予駁回。
據上論斷，應依刑事訴訟法第486條，裁定如主文。　　
中　　華　　民　　國　　111 　年　　4 　　月　　7 　　日
                  刑事第十一庭  審判長法　官  張江澤
                                      法　官  梁志偉
                                      法　官  章曉文
以上正本證明與原本無異。
如不服本裁定，應於收受送達後五日內向本院提出抗告狀。
                                      書記官  賴又瑄
中　　華　　民　　國　　111 　年　　4 　　月　　7 　　日